臺灣高雄地方法院刑事判決　　　　　　　　　　　　　八十九年度易字第二三八號
　　公　訴　人　台灣高雄地法院檢察署檢察官
　　被　　　告　甲○○
　　選任辯護人　洪士宏
右列被告因詐欺案件，經檢察官提起公訴（八十八年度偵緝字第一八九八號），本院
判決如左：
    主  文
甲○○連續意圖為自己不法之所有，以詐術使人將本人之物交付，處有期徒刑貳年。
    事  實
一、甲○○於民國八十四年間，明知自己經濟狀況已不佳，竟基於意圖為自己不法所
    有之概括犯意，於八十四年開始至八十五年八月止，連續向丙○○、己○○及戊○○等人誆稱：伊欲在高雄縣大社鄉建廟，需購地資金等語為由，向渠等分別借
    款新台幣（下同）一千二百十萬元、一百零八萬及九百六十八萬元之金額，且甲○○並交付如附表所列支票以取信於丙○○等人，致渠等陷於錯誤，陸續將前開
    款項全數交付予甲○○，甲○○以此方式總計詐得約二千餘萬元得手。詎事後丙○○等人屆期提示前開支票均遭銀行拒絕，且甲○○又以各種理由拖延搪塞還款
    時間，終至潛逃無蹤、避不見面，至此，渠等始知受騙。
二、案經丙○○、己○○、戊○○訴請台灣高雄地方法院檢察署檢察官偵查起訴。
    理  由
一、訊據被告甲○○對於向告訴人丙○○、己○○及戊○○借得右開款項等情並不否
    認，惟矢口否認有何詐欺之意圖，並辯稱：伊的確是為了建廟才向告訴人等借錢
    ，後來因為別人未付伊工程款，伊又被地下錢莊追討，才離開云云。然查：
（一）被告於八十四年至八十五年八月間，陸續向告訴人丙○○、己○○及戊○○借
      款一千二百十萬元、一百零八萬及九百六十八萬元，並提出附表所示之支票作
      為擔保等情，為被告所不否認，復有前開支票影本等資料附卷可稽，此部分事
      實應以認定。
（二）被告向告訴人等借款之際，經濟狀況已不佳一事，業據被告自承在卷，其於偵
      訊時供稱：「（借錢拿來何處？）我借錢均投入工作，我是經濟狀況很差沒有
      能力支付，才向他們借錢」等語（見八十八年十一月二十五日偵訊筆錄）；其
      於本院審理時供稱：「：：：我八十五年初向地下錢莊借錢，我是因為調度不
      過來，怕會跳票，陸續向地下錢莊借二、三十次，每次約壹佰萬，後來八十五
      年四月時，我就沒有辦法付他們的利息，最後一次約欠他們二百多萬。在地下
      錢莊的票跳票後，我就跑掉了。因為錢莊在威脅：：：」等語（見本院九十一
      年三月十四日訊問筆錄）。既然被告當時借款之際，其經濟狀況已相當不佳，
      甚至已向地下錢莊借款周轉，表示被告應明知其根本無力償還其向告訴人等借
      貸之鉅額借款之利息及本金，然其仍向告訴人等借款前開金額，足徵被告借款
      之初，即有詐騙告訴人等之故意甚明。再者，據本院向高雄市票據交換所函查
      被告前開交付上開支票之票載發票人於何時拒絕往來一事，據該所函覆之資料
      所示，發票人李金川、郭國雄及王阿柴分別於八十五年六月二十一日、八十五
      年七月十二日及八十五年九月二十七日遭拒絕往來，然被告交付之以渠等為發
      票人之支票發票日竟分別為八十五年八月二十日、同年八月三十日及同年十月
      十五日（均係在發票人已被拒絕往來之後），是被告交付之支票中竟有已無法
      兌現之票據，益徵被告有詐騙告訴人等之故意。
（三）再者，本院依職權傳訊被告請求傳訊之多位證人以資證明其借款之際，確是為
      了蓋廟乙節，然據證人乙○○到庭證稱：「（有否委託被告蓋廟？）沒有。我
      是聖奉宮的負責人。當初我們是請林園那邊的人蓋。我們是請臨時工來做，沒
      有繪圖，是我們指示那些臨時工應該如何蓋」、「（是否認識被告？）認識，
      被告母親有召集互助會，我們有跟，我與被告母親比較熟。被告平常是從事雕
      刻神像，我們沒有請他雕刻過。我們的廟，已經於八十六年拆除」等語（見本
      院九十一年五月一日訊問筆錄）；另據證人楊堯到庭證稱：「（當初八十五年
      有否請人維修或蓋廟？）沒有。我們是分成三次建廟，最後一次是七十四年。
      以後都是小維修。八十八年間還有加蓋一個新殿。八十五年時，並沒有請人蓋
      廟。小維修的金額沒有一定。八十五年間也沒有請人維修。大部份也都請在地
      人維修。我也不認識被告。也沒有請過被告維修」等語（見本院九十一年五月
      二十九日訊問筆錄）；另據證人張正順到庭證稱：「我記得是八十九年時，被
      告剛好在桃園縣一處社區幫人油漆，他剛好到我們廟裡拜拜，他說他可以幫我
      們油漆，八十五年間，我們尚未認識被告。當時被告尚未幫我們油漆完成就跑
      了。我認為損失不大所以就沒有向他追究。被告是向我說他是豐原的人，我也
      沒有問他」「：：：就是他（指被告）來替我們油漆。他沒有幫我們蓋廟。當
      初我們的廟已經蓋好很久了，是因為沒有經費所以都沒有油漆，直到八十九年
      才請被告油漆，中間都沒有其他工程進行」等語（見本院九十一年十月十七日
      訊問筆錄），依前開證人等之證詞，均證稱被告於八十五年間並沒有向渠等承
      攬蓋廟之事實。另據告訴人丁○○於本院審理時供稱：「被告也有帶二名女子
      （戊○○、丙○○）到我的工廠，並騙他們說工廠是被告的，而且叫我不要亂
      說話。而且後來陳某與張某到我的工廠要搬我的貨，因為他們以那些貨是被告
      的」、「我是聽陳某與張某說的，但是我有聽到被告說，陳某與張某是廟的委
      員，叫我不要給他漏氣。被告帶陳某與張某去看時，他還沒有承租我的工廠，
      是後來才租的」等語（見本院九十一年十一月一日審判筆錄），足認被告當初
      向告訴人丙○○及戊○○借款時，即有詐騙之意圖，否則被告為何要帶渠等至
      告訴人丁○○之工廠，並誆稱為自己所有。是被告辯解，顯係脫責之詞，不足
      採信。故被告明知自己沒有蓋廟之計畫，仍以此理由向告訴人等誆稱取，使告
      訴人等陷於錯誤而借款，是被告詐欺之犯行昭然。綜上所述，本件事證明確，
      被告犯行，應以認定。
二、核被告所為，係犯刑法第三百三十九條第一項之詐欺取財罪。又被告先後多次詐
    欺取財之犯行，時間緊接，所犯係構成要件相同之罪名，顯係基於概括犯意反覆
    為之，為連續犯，依刑法第五十六條之規定，以一罪論，並加重其刑。爰審酌被
    告之犯罪動機、目的、手段、品行、智識程度，致告訴人等所生之損害高達二千
    餘萬，及犯罪後復飾詞狡辯，毫無悔意，迄今仍未告訴人等達成和解，並賠償告
    訴人等之損害等一切情狀，量處如主文所示之刑。
三、至公訴意旨另以：被告甲○○意圖為自己不法之所有，竟於八十五年五月間在高
    雄市慈惠堂佯以：伊欲在大社鄉建廟，需購地資金為由向告訴人丁○○詐借五十
    九萬元，因認此部分被告另涉有刑法第三百三十九條第一項詐欺取財罪嫌。惟查
    ：據告訴人丁○○於本院審理時供稱：「（你如何借錢給被告？）我跟他包工來
    作，八十五年八月十六日他向我借了三十萬元，他說要還地下錢莊的錢。結果他
    隔天人就跑掉」、「（他借錢有沒有開票？）沒有，告訴狀所附的二張支票是工
    程款與本件詐欺無關」等語（見本院八十九年二月十一日審判筆錄），「（本件
    被告如何向你借款？目前情形？）這五十九萬不是向我借的，而是我承包他的工
    作的錢，他是向我借三十萬」、「：：：我是承包他的工作。當時這二張支票是
    被告給我的貨款，後來於八月十一日跳票，八月二十日又跳票。但是他於八月十
    六日有向我借三十萬，我開了三張各十萬的即期支票給他，他拿去兌現後，於八
    月十七日就找不到人。這二張貨款支票，是台北及花蓮要建廟的工資，與大社要
    建廟並無關係」、「（如何向你借三十萬？）當時他是說他要還地下錢莊的錢，
    及他要贖回他的車子，另外十萬就沒有說明。我與他建廟交易約有五年，是從八
    十年開始，到他跑路時。直到八十四年間，他跟我的交易都很清楚。一直到八十
    五年三月間，他給我的票，才有跳票的情形，他就會拿票來補回去，他是說他週
    轉不靈，所以跳票，他當時外面有否欠債，我不清楚，因為不方便向廟方詢問被
    告的經濟狀況，否則會導致他信用喪失。八月十一日跳票後，十六日被告又向我
    借三十萬，我就覺得不對，但是他當時有向我說他很痛苦，所以我才借給他。因
    為我對朋友有講義氣，所以他跳票後，我還借給他三十萬，他當時有向我說二十
    日的票不會退票。當時尚未談到如何還款，隔天他就跑掉。之後我與其他告訴人
    聊天時，才發現才去告他」等語（見本院九十年八月三十日訊問筆錄），是依告
    訴人丁○○之供詞，其借予被告三十萬元現款，係基於朋友之間信任關係，且告
    訴人丁○○借款之初，亦知悉被告當時經濟狀況不佳甚至已向地下錢莊借款，故
    此，難認被告就此部分有何不法所有之意圖及施用詐術之行為，此外復查無其他
    積極證據證明被告就此部分，確有公訴人所指詐欺取財之犯行，本應就被告所涉
    之此部分事實為無罪之諭知，惟公訴人認此部分與前揭有罪部分有連續犯之裁判
    上一罪關係，爰不另為無罪之諭知，併此敘明。
據上論斷，應依刑事訴訟法第二百九十九條第一項前段，刑法第三百三十九條第一項
、第五十六條，罰金罰鍰提高標準條例第一條前段，判決如主文。
本案經檢察官蕭宇誠到庭執行職務。
中      華      民      國    九十一    年     十一     月     十九     日
                                     臺灣高雄地方法院刑事第五庭
                                         審判長法  官    吳永宋
                                               法  官    林家賢
                                               法  官    張茹棻
右正本證明與原本無異。
如不服本判決，應於判決送達後十日內，向本院提出上訴狀。
                                               書記官    李忠霖
中      華      民      國    九十一    年     十一     月     十九     日
中華民國刑法第三百三十九條
 (普通詐欺罪)
意圖為自己或第三人不法之所有，以詐術使人將本人或第三人之物交付者
，處五年以下有期徒刑、拘役或科或併科一千元以下罰金。
以前項方法得財產上不法之利益或使第三人得之者，亦同。
前二項之未遂犯罰之。
